臺灣新北地方法院刑事判決
111年度簡上字第217號
上  訴  人  
即  被  告  曾信堯




上列上訴人即被告因侵占案件，不服本院民國111年4月19日所為
111年度簡字第1103號第一審判決（聲請簡易判決處刑案號：110
年度偵字第30543號），提起上訴，本院管轄第二審之合議庭判
決如下：
    主  文
原判決撤銷。
乙○○犯侵占罪，累犯，處有期徒刑6月，如易科罰金，以新臺幣1
千元折算1日。
    事  實
    乙○○於民國110年2月1日19時許，在新北市○○區○○路0段000
    號前，向乙○○借用甲○○管領之車號000-0000號自用小客車（
    下稱本案小客車）供己代步，並約定2日後歸還。未料乙○○
    因貪圖使用他人車輛供己代步之利益，竟意圖為自己不法之
    所有，基於侵占之犯意，未依約將本案小客車返還給甲○○，
    且以將本案小客車車牌更換為車號000-0000號車牌、繼續供
    己代步之方式將其持有之本案自用小客車侵占入己。嗣不知
    情之蘇品翰駕駛本案小客車搭載乙○○行駛於路上，並於110
    年3月17日8時30分許，在桃園市○○區○○路000巷00號前為警
    發現本案自用小客車為遭報案之車輛，而悉上情。
    理  由
壹、證據能力部分
一、本院以下所引用之被告乙○○以外之人於審判外之言詞或書面
    陳述，雖均屬傳聞證據，然公訴人及被告均同意具有證據能
    力（見本院111年度簡上字第217號卷<下稱本院簡上卷>第92
    頁），復本院審酌上開證據資料製作時之情況，尚無違法不
    當及證明力明顯過低之瑕疵，認為以之作為證據應屬適當，
    爰依刑事訴訟法第159條之5第1項規定，認均有證據能力。
二、本案判決以下所引用之非供述證據，均與本案事實具有關聯
    性，且查無事證足認係經公務員違背法定程序所取得，況公
    訴人及被告均同意具有證據能力（見本院簡上卷第92頁），
    堪認亦均有證據能力。
貳、實體部分
一、認定犯罪事實所憑之證據及理由
(一)前揭事實，業據被告於本院審理時自白在卷（見本院簡上卷
    第95頁），核與證人即告訴人甲○○於警詢時之指稱相符（見
    臺灣桃園地方檢察署110年度偵字第17180號卷<下稱偵卷>第
    39-42頁），復有搜索扣押筆錄、扣押物品目錄表、贓物認
    領保管單、失車-案件基本資料詳細畫面報表、查獲現場及
    扣案物照片、代保管單在卷可憑（見偵卷第49-52頁、第53
    頁、第57頁、第58頁、第65-69頁、第77頁）。足認被告前
    開任意性自白與事實相符，可以採信。
(二)被告於本院準備程序時雖供稱：我把存款借給告訴人父親，
    但告訴人父親經過我屢次請求，都沒有還款，加上我當時沒
    有錢，我需要用車，才能工作賺錢，所以才會侵占本案小客
    車云云（見本院簡上卷第78-79頁）。惟被告於警詢及偵訊
    時係供述：因為有事情在忙，無暇將車還給告訴人；因為我
    當時在忙，所以才沒還車等語（見偵卷第15、84頁）。是被
    告就其侵占本案小客車之動機，前後所述不一致，是其於本
    院準備程序時所稱之侵占動機，尚難遽信，併此指明。
(三)被告雖聲請調查其申辦之台新銀行不詳帳號帳戶於110年2月
    1日匯款紀錄，待證事實為其有匯款新臺幣（下同）1,500元
    至3,000元給告訴人云云。然此匯款紀錄縱若屬實，仍不影
    響本院就被告本案所為成立刑法第335條第1項之侵占罪之認
    定，故無調查之必要性而不予調查，附此敘明。
(四)綜上所述，本案事證明確，被告犯行，可堪認定，應依法論
    科。
二、論罪與刑罰加重之理由
(一)論罪部分　　
　　核被告所為，係犯刑法第335條第1項之侵占罪。
(二)刑罰加重事由部分
　　按關於刑法第47條第1項累犯加重本刑之規定，依司法院釋 
     字第775號解釋意旨，尚不生違反憲法一行為不二罰原則之
    問題。惟其不分情節，基於累犯者有其特別惡性及對刑罰反
    應薄弱等立法理由，一律加重最低本刑，於不符合刑法第59
    條所定要件之情形下，致生行為人所受之刑罰超過其所應負
    擔罪責之個案，其人身自由因此遭受過苛之侵害部分，對人
    民受憲法第8條保障之人身自由所為限制，不符憲法罪刑相
    當原則，且牴觸憲法第23條比例原則。於此範圍內，在有關
    機關依該解釋意旨修正刑法第47條前，為避免發生上述罪刑
    不相當之情形，法院就該個案應依該解釋意旨，裁量是否加
    重最低本刑。故前開解釋意旨，並非宣告刑法累犯規定全部
    違憲，祗在法院認為依個案情節應量處最低法定刑，又無法
    適用刑法第59條酌量減輕其刑時，始得依該解釋意旨裁量不
    予加重。故而倘事實審法院已就個案犯罪情節，具體審酌行
    為人一切情狀及所應負擔之罪責，經裁量結果認依刑法第47
    條第1項規定加重其最低本刑，而無過苛或罪刑不相當之情
    形者，即與上開解釋意旨無違（參最高法院110年度台上字
    第4546號刑事判決意旨）。查被告於103年至104年間因妨害
    性自主等案件，經本院以103年度簡字第1785號判處有期徒
    刑3月、103年度簡字第2363號判處有期徒刑3月、104年度審
    簡字第308號判處有期徒刑4月、104年度簡字第579號判處有
    期徒刑3月、104年度訴字第18號判處有期徒刑3月、臺灣新
    竹地方法院以103年度侵訴字第22號判處有期徒刑3年3月共2
    罪、有期徒刑3年1月共2罪確定，前開案件復經本院以115年
    度聲字第5563號裁定應執行有期徒刑4年4月，均確定在案；
    又於103年至104年間因違反毒品危害防制條例案件，經本院
    以103年度簡字第2738號判處有期徒刑4月、103年度簡字第6
    439號判處有期徒刑7月、104年度簡字第259號判處有期徒刑
    5月，再經本院以104年度聲字第4175號裁定應執行有期徒刑
    1年2月，均確定在案。嗣前揭應執行刑經接續執行，於109
    年1月23日縮短刑期假釋出監，於109年3月11日假釋期滿未
    經撤銷，未執行之刑視為執行完畢等情，有臺灣高等法院被
    告前案紀錄表在卷可按（見本院簡上卷第106、110、128頁
    ），其於有期徒刑執行完畢後5年內，故意再犯本案有期徒
    刑以上之罪，為累犯，依司法院大法官釋字第775號解釋意
    旨，經審酌本案犯罪情節、行為人一切情狀及所應負擔之罪
    責，經裁量結果認依刑法第47條第1項規定加重其最低本刑
    ，並無過苛或罪刑不相當之情形，是應依刑法第47條第1項
    規定，加重其最低本刑。
三、撤銷改判及上訴不可採之理由
(一)原判決基於本案事證明確，因認被告所為，係犯刑法第335
    條第1項之侵占罪，並援引刑事訴訟法第449條第1項前段、
    第3項、第454條第2項、刑法第335條第1項、第47條第1項、
    第41條第1項前段、刑法施行法第1條之1之規定，據以判處
    被告有期徒刑5月，並諭知如易科罰金，以1千元折算1日，
    固非無見。惟被告符合刑法第47條第1項累犯加重其刑之規
    定，依法應加重其刑，已如前述，原審認被告雖有構成累犯
    之事實，然該構成累犯之犯罪事實與本案罪名、犯罪類型均
    不同，適用刑法第47條第1項累犯加重規定，或有罪刑不相
    當之情事，而未依累犯之規定加重其刑，適用法律，容有未
    恰。
(二)被告雖提起本案上訴，並稱：我坦承犯行，並跟老婆剛離婚
    我需要獨自扶養一個1歲6個月大的小孩，希望從輕量刑云云
    。惟按量刑輕重，屬為裁判之法院裁量之職權，苟其量刑已
    以行為人之責任為基礎，並斟酌刑法第57條各款所列情狀，
    在法定刑度內，酌量科刑，而無違反公平、比例及罪刑相當
    原則，致明顯輕重失衡情形，自不得指為違法（參最高法院
    110年度台上字第5965號刑事判決意旨）。查原判決關於量
    刑，業已說明係審酌被告明知本案小客車僅係借其代步使用
    ，且已約定使用2天後需歸還，竟於取得上開車輛後，變更
    車牌號碼為ALN-2808號，並將之侵占入己，未歸還告訴人，
    顯欠缺尊重他人財產權之觀念，所為實非可取，兼衡被告之
    素行、犯罪動機、手段、侵占財物之價值甚高、對告訴人所
    造成之損害程度，暨其智識程度、家庭經濟狀況、雙方未達
    成和解，以及其犯後態度等一切情狀，顯已以行為人之責任
    為基礎，並斟酌刑法第57條各款所列情形而為量刑，既未逾
    法定刑度，又未濫用自由裁量之權限，亦符合公平、比例及
    罪刑相當原則，即不得指為違法。上訴意旨稱指摘原判決量
    刑過重，希望從輕量刑云云，尚難可採。然原判決既有前揭
    未依累犯規定加重其刑之可議事由，仍應由本院將原判決撤
    銷改判。　　
四、科刑之理由
　　爰審酌被告貪圖個人使用車輛代步之利益，起意不依約定還
    車且想繼續用車而侵占本案小客車，所為不僅違背誠信，更
    可見其缺乏尊重他人財產法益之觀念，所為實無可取，復被
    告侵占本案小客車共1個多月時間（110年2月1日至110年3月
    17日），致告訴人受有於該段期間無法使用本案小客車之損
    害，且本案小客車為進口品牌車輛，價值甚高，再被告犯後
    尚未與告訴人和解，並賠償告訴人因此所受之損害，惟被告
    犯後終認犯行，暨被告自述離婚、育有年僅1歲6個月大小孩
    之家庭環境、入監前從事車行業務、月收入2萬多元之經濟
    狀況、國中畢業之教育程度等一切情狀，量處如主文所示之
    刑，並依刑法第41條第1項規定，諭知易科罰金之折算標準
    。
據上論斷，應依刑事訴訟法第455條之1第1項、第3項、第369條
第1項前段，判決如主文。
本案經檢察官丙○○聲請簡易判決處刑，由被告提起上訴，經檢察
官郭智安到庭執行公訴。
中　　華　　民　　國　　111 　年　　8 　月　　11 　　日
                  刑事第三庭  審判長法　官　

                                    法  官

                                    法  官

不得上訴